【裁判字號】    89,交易,76
【裁判日期】    900412
【裁判案由】    過失致死
【裁判全文】
臺灣嘉義地方法院刑事判決                          八十九年度交易字第七六號
    公  訴  人  臺灣嘉義地方法院檢察署檢察官
    被      告  甲○○
右列被告因過失致死案件，經檢察官提起公訴（八十九年度偵字第一二五四號），本
院判決如左：
    主  文
甲○○因過失致人於死，處有期徒刑柒月。
    事  實
一、甲○○於民國八十九年一月二十五日十一時許，駕駛車牌號碼ＢＬ─六三三號自
    小貨車，沿嘉義縣六腳鄉灣南村南邊東西向之產業道路，由東向西方向行駛，其
    原應注意汽車行駛至無號誌之交岔路口，應減速慢行，作隨時停車之準備，且汽
    車行駛至未劃分幹、支線或同為幹線或支線道之交岔路口，如同為直行車或轉彎
    車者，左方車應暫停讓右方車先行，並應注意車前狀況，隨時採取必要之安全措
    施，而依當時天候陰、日間自然光線、路面乾燥、無缺陷、無障礙、視距良好。
    又無不能注意之情形，詎其能注意竟疏於注意，未暫停讓右方來車先行，而貿然
    通過上開交岔路口，適有黃福龍騎乘車牌號碼ＹＫＩ─九七五號號機車，車上附
    載庚○○、己○○沿上開地點南北向之產業道路由北向南方向行駛至該交岔路口
    時，亦疏未注意車前狀況，行經上開無號誌之交岔路口，未減速慢行作隨時停車
    之準備，即貿然欲通過該交岔路口，因而黃福龍所騎乘之機車煞避不及，機車車
    頭遂撞及甲○○所駕駛之自小貨車右後輪及右後方向燈處，致黃福龍受有頭部外
    傷、顱內出血之傷害，經送醫後不治死亡。甲○○則於肇事後，在未經有偵查犯
    罪職權之機關或公務員發覺為犯嫌前，向到場處理之嘉義縣警察局朴子分局六腳
    分駐所員警乙○○、丙○○自首即陳稱其為肇事者及肇事經過，並願接受裁判。
二、案經黃福龍之妻戊○○○訴請臺灣嘉義地方法院檢察署檢察官偵查起訴
    理  由
一、訊據被告甲○○坦承在右揭時、地駕駛上開自用小貨車與被害人黃福龍所騎乘之
    機車發生車禍，因而致被害人受有上開傷害，經送醫後不治死亡之事實，惟矢口
    否認有何過失致死犯行，並辯稱：其行經上開交岔路口，有按喇叭，亦有煞車減
    速，看左右有無來車再通過，其通過該交岔路口大半時，才發現被害人所騎乘之
    機車，當時被害人所騎乘之機車距離路口尚有約三、四十公尺，其減速通過上開
    交岔路口，但被害人車速過快，煞車不及，故被害人所騎乘之機車前輪才會撞及
    其所駕駛之自小貨車右後輪處，其並無過失云云。經查：
  （一）被告對於本件車禍發生之情形，初於警訊時雖供稱：其在車禍發生前，並未
        看見被害人所騎乘之機車云云（見相驗卷第五頁）；惟嗣後於偵查中則供稱
        ：其遭撞到時始知道被撞，且撞之前有看見他人，就撞到了，被害人是由我
        右邊過來等語（見相驗卷第十一頁背面）；於本院審理時則供稱：其在交岔
        路口有見到被害人機車，距離約三、四十公尺，其認為距離還遠，所以減速
        通過，但被害人車速太快，煞車不及才會發生車禍等語（見本院卷第十四頁
        ）；證人戴振煌於本院審理時則證稱：被害人騎乘機車經過交岔路口時，來
        不及煞車，就發生車禍等語（見本院卷第十八頁背面）；證人戴振立於本院
        審理時亦證稱：他們是橫的衝過來，只知撞到前輪，被撞之後便不知道了等
        語（見本院卷第十八頁），綜合上開被告之供述與證人戴振立、戴振煌之證
        詞觀之，並參酌相驗卷附之現場照片六張所示之車損情形（見相驗卷第十一
        至十三頁），被告於右開時、地駕駛上開自小貨車通過上開交岔路口時，並
        未暫停讓由右方駛近之被害人機車先行，而貿然通過，致使被害人所騎乘之
        機車閃煞不及而撞及其所駕駛之自小貨車右後輪及右後方向燈處之事實，應
        足認定。
  （二）至被告雖辯稱：當時機車距離有三、四十公尺，其才通過，但被害人車速過
        快，才會撞到其自小貨車之右後輪處云云，惟查，被害人機車碎片散落之位
        置，位在上開東西向產業道路中間，距離該產業道路北緣僅一‧九公尺，此
        為被害人機車撞及被告自小客車右後輪之地點，有道路交通事故調查報告表
        所附警繪事故現場圖附於相驗卷可佐（見相驗卷第三０頁），亦即被告之自
        小貨車僅通過上開交岔路口約二公尺即為被害人機車撞上，所費之時間甚微
        ，如被害人之機車當時距離交岔路口有三、四十公尺之遙，衡諸常情，被害
        人之機車到達上開交岔路口時，被告之自小客車應已駛離上開交岔路口，本
        件車禍無從發生，是被告此部分之辯解，企卸之圖甚明。而證人丁○○○於
        本院審理時所為之證詞，雖附和被告此部分之辯解，惟本院以其於本院審理
        時初則證稱：當時看不到右方橫向之來車，被告駕車慢慢經過云云（見本院
        卷第三六頁背面），嗣後於本院訊問之過程中，則又分別為「我沒有看到車
        禍如何發生，只聽到一聲砰，死者的車子就撞到我們了。（問：當時你有無
        看到車禍如何發生？）」、「有。當時我們有停下來，且看到當時有一輛機
        車遠遠的騎過來，我們就慢慢通過，且按了四聲啦叭。（問：當時你們的車
        子有無停下來？）」、「我沒有注意看。我坐在後座。（問：當時你在路口
        是否能看到四邊來往車輛？）」、「我當時有聽到。（問：既然沒有注意到
        當時狀況為何知道被告當時有按啦叭且車子當時有停下來？）」等證詞（見
        本院卷第六五至六六頁），既證稱未注意車禍發生當時之情形，卻又附和被
        告之供述而為被告之自小貨車在上開交岔路口停下，見被害人機車遠遠騎來
        ，按了四聲喇叭後，才緩慢通過之證詞，二者顯有矛盾，且其亦自承與被告
        甚為熟識（見本院卷第六六頁）之故，因認證人丁○○○之證詞迴護被告意
        圖甚明，尚難採信。是被告此部分之辯解應屬卸責之詞，不足採信。
  （三）按汽車行駛至無號誌且未劃分幹、支線或同為幹線或支線道之交岔路口，如
        同為直行車或轉彎車者，左方車應暫停讓右方車先行，此道路交通安全規則
        第一百零二條第一項第二款分別定有明文，而由該款條文之全文係規定，「
        車輛行經無號誌或號誌故障而無交通警察指揮之交岔路口，支線道車應應暫
        停讓直行車先行。未劃分幹、支線或同為幹道車或支線道車者，轉彎車應暫
        停讓直行車先行；如同為直行車或轉彎車者，左方車應暫停讓右方車先行。
        」及同規則第九十三條第一項第四款規定「汽車行經無號誌之交岔路口，應
        減速慢行，作隨時停車之準備。」觀之，汽車駕駛人行經交岔路口時，若有
        號誌或交通警察指揮之情形，應遵守號誌及交通警察之指揮行進；若無號誌
        或交通警察指揮時，汽車駕駛人行經交岔路口，應減速慢行，作隨時停車之
        準備，交岔路口有支、幹線之區○○○○○道車應暫時讓幹線道車先行；如
        同為支、幹線道車或未劃分支、幹線道車，則轉彎車應讓直行車先行；如同
        為支、幹線道之直行車或轉彎車，則左方車應暫停讓右方車先行。查本件車
        禍發生之地點為嘉義縣六腳鄉○○村○○○○○道路，被告係駕駛上開自小
        貨車沿該地點路寬三‧九公尺之東西向產業道路，由東向西方向行駛，被害
        人則係騎乘上開機車沿該地點路寬四‧一公尺之南北向產業道路，由北向南
        方向行駛，此有道路交通事故調查報告表所附之警繪事故現場圖附於警卷可
        稽，因此，本件車禍發生之交岔路口，並未劃分支、幹線道，且被告之自小
        貨車與被害人之機車均為直行車輛，依前開道路交通安全規則之規定，被告
        行經該交岔路口時，應減速慢行作隨時停車之準備，且其為左方車，應暫停
        讓右方之被害人機車先行。被告於前開時、地駕車本應注意上開規定，而依
        當時天候陰、日間自然光線、路面乾燥、無缺陷、無障礙，有上開道路交通
        事故調查報告表附於相驗卷可佐，雖車禍發生現場左右兩側植有甘蔗田、玉
        米田擋住視線，視距不良，此有上開道路交通事故調查報告表與現場照片二
        紙附於相驗卷可查（見相驗卷第八頁、第十一頁），惟被告於本院審理時自
        承其在車禍發生前有看見被害人機車等語，且被害人之機車前輪係撞及被告
        自小貨車之右後輪及右後方向燈處，有現場照片二張附於相驗卷可查（見相
        驗卷第十二頁），依一般生活經驗判斷，被告若係猝不及防或無法注意右側
        橫向之被害人機車，則應係被告自小貨車之車頭部位撞及被害人機車，而非
        被害人之機車撞及被告自小貨車之右後方，是該交岔路口雖視距不良，惟由
        上述情狀觀之，被告既能見到被害人機車駛來，又非猝不及防，顯然當時並
        無不能注意之情形，詎其能注意竟疏於注意，未暫停於上開交岔路口，讓右
        方直行之被害人機車先行，反貿然通過該交岔路口因而肇事，足見被告應有
        過失。而被害人確因本件車禍受有頭部外傷、顱內出血之傷害不治死亡，亦
        經臺灣嘉義地方法院檢察署檢察官督同檢驗員相驗屬實，製有勘驗筆錄、相
        驗屍體證明書、驗斷書附於相驗卷可憑，是被告之過失行為與被害人死亡間
        具有相當因果關係。雖被害人亦疏未注意車前狀況，行經無號誌之交岔路口
        未減速慢行，作隨時停車之準備，反貿然通過該交岔路口而撞及被告之自小
        貨車，而與有過失，惟被告仍難辭其過失之責。綜上所述，本件事證明確，
        被告過失致死之犯行，洵堪認定。
二、核被告甲○○所為，係犯刑法第二百七十六條第一項之過失致死罪。又被告肇事
    後，在未經有偵查犯罪職權之機關或公務員發覺為犯嫌前，向到場處理之嘉義縣
    警察局中埔分局中埔派出所警員乙○○、丙○○坦承其為肇事者及肇事經過，並
    願接受裁判，此業經證人即現場處理之警員乙○○、丙○○於本院審理時，到庭
    證述屬實，核與自首要件相符，依法應減輕其刑。爰審酌被告肇事迄今因賠償金
    額有所差異致未與被害人家屬達成和解，被害人對本件車禍之發生與有過失，被
    害人家屬所受之傷害程度，與被告犯後之態度等一切情狀，量處如主文所示之刑
    ，以資懲儆。
據上論斷，應依刑事訴訟法第二百九十九條第一項前段，刑法第二百七十六條第一項
、第六十二條前段，罰金罰鍰提高標準條例第一條前段判決如主文。
本案經檢察官陳美君到庭執行職務
中      華      民      國    九十      年      四      月     十二     日
                                臺灣嘉義地方法院刑事第二庭
                                    法  官  林  坤  志
右正本證明與原本無異。
如不服本判決，應於判決送達後十日內，向本院提出上訴狀。
中      華      民      國    九十      年      四      月      十三    日
                                    書記官  李  子  英
附錄本判決論罪法條：
刑法第二百七十六條
因過失致人於死者，處二年以下有期徒刑、拘役或二千元以下罰金。


司法院資訊處製作；財團法人民間司法改革基金會備份。
